臺灣高等法院刑事判決　　　　　　　 100年度上訴字第1094號
上　訴　人
即　被　告　賴南均
上列上訴人因違反毒品危害防制條例案件，不服臺灣板橋地方法
院99年度訴字第3759號，中華民國100年1月31日第一審判決（起
訴案號：臺灣板橋地方法院檢察署99年度毒偵字第7855號），提
起上訴，本院判決如下：
    主  文
上訴駁回。
    理  由
一、按不服地方法院之第一審判決而上訴者，應向管轄第二審之
    高等法院為之。提起第二審之上訴，其上訴書狀應敘述具體
    理由，為第二審上訴必備之程式，此觀諸民國96年7月4日修
    正公布刑事訴訟法第361條第2項規定甚明。倘上訴理由之敘
    述未合乎具體之要求者，其上訴即屬同法第362 條前段所定
    「上訴不合法律上之程式」，第二審法院應依同法第367 條
    前段之規定，以判決駁回之。又第二審上訴之目的，既在於
    請求撤銷、變更第一審不當或違法之判決，以實現個案之救
    濟，則所謂「具體理由」，自應就原判決如何足以撤銷、如
    何應予變更之「事實上」或「法律上」之具體根據，本於確
    實之訴訟資料暨原因事實之所出，逐一敘述、記載，必已具
    體指出原判決事實認定之所憑有如何之錯誤（如原判決所採
    之證據如何不具證據能力、所為證明力之判斷如何違背經驗
    、論理法則等），法律之適用（尤其實體法）有如何之違誤
    ，形式上足以動搖原判決使之成為不當或違法而得改判之事
    由，始屬合法。上訴理由之敘述，應先合乎具體之要求，始
    有所敘述可取與否之實體審理與判斷之問題。是上訴人之上
    訴書狀雖敘述上訴理由，但僅泛言原判決認定事實錯誤、違
    背法令、量刑失之過重或輕縱等情詞，而未依上揭意旨指出
    具體事由，或形式上雖已指出具體事由，然該等事由縱使屬
    實，亦不足以認為原判決有何不當或違法（如對不具有調查
    必要性之證據，法院未依聲請調查亦未說明理由，或援用證
    據不當，但除去該證據仍應為同一事實之認定），或其所陳
    之事由，與訴訟資料所載不相適合，或所指摘原判決之「不
    當」或「違法」根本不存在者，均應認其實質上並未符合具
    體之要件，庶符節制濫行上訴之立法意旨。是以上訴人之上
    訴書狀或補提之上訴理由書，雖有敘述上訴理由，惟並未具
    體敘述第一審判決有上述違法、不當情形，即與未敘述具體
    理由無異，其所為上訴，即不符合上訴之法定要件。
二、經查，本件原審適用簡式審判程序，以上訴人即被告賴南均
    迭次之自白，及經警採集之尿液送驗結果呈鴉片類陽性反應
    ，有臺灣檢驗科技股份有限公司濫用藥物尿液檢驗報告、為
    警查獲之第一級毒品海洛因1 小包（淨重0.1200公克，取樣
    0.0020公克鑑定用罄，驗餘淨重0.1180公克及含微量海洛因
    之包裝袋1個）、扣案之第一級毒品海洛因1包及查扣過程之
    照片9張、交通部民用航空局航空醫務中心毒品鑑定書1紙等
    證據資料，認被告於99年10月5日8時許，在臺北縣樹林市（
    現已改制為新北市樹林區○○○路300號2樓住處，以針筒注
    射方式，施用第一級毒品海洛因1 次等情，已詳敘所憑證據
    與認定之理由，因而論處被告施用第一級毒品罪，累犯，並
    審酌被告有多次施用毒品前科紀錄，經觀察勒戒及判處罪刑
    執行完畢，仍無法戒絕毒癮，再次漠視法令禁制而犯本罪，
    惟其施用毒品所生危害，實以自戕身心健康為主，對於他人
    生命、身體、財產等法益，尚無明顯而重大之實害，兼衡其
    犯罪後坦承犯行之態度等一切情狀，量處有期徒刑8 月，復
    沒收銷燬扣案扣案第一級毒品海洛因壹小包（驗餘淨重0.11
    80公克及含微量海洛因之包裝袋1 個）。經核並無違誤，所
    為量刑亦屬允當。被告以其於97年12月29日自動向行政院衛
    生署所指定之醫療機構板橋亞東醫院請求接受美沙酮替代療
    法持續迄今，應適用毒品危害防制條例第10條之規定，且被
    告有一份穩定工作，家中有年老母親需要照料，懇請以美沙
    酮治療代替徒刑之執行為由，提起上訴。然按犯毒品危害防
    制條例第10條之罪者，於犯罪未發覺前，自動向行政院衛生
    署指定之醫療機構請求治療，醫療機構免將請求治療者送法
    院或檢察機關。依前項規定治療中經查獲之被告或少年，應
    由檢察官為不起訴之處分或由少年法院為不付審理之裁定，
    但以一次為限。毒品危害防制條例第21條固有明文。惟所謂
    「依前項規定治療中經查獲」，係指依該條第1 項規定，犯
    同條例第10條之罪者，於犯罪未發覺前，即自動向行政院衛
    生署指定之醫療機構請求治療，而於治療中始經查獲該項未
    發覺之犯罪而言，至於治療中再犯施用毒品之罪經查獲者，
    則不包括在內（最高法院98年度台上字第2735號判決要旨參
    照），且本條立法之目的，在於鼓勵施用毒品者在犯罪未發
    覺前，自動藉由專責醫療機構之治療達到戒斷毒癮之目的，
    而以醫療機構之治療代替由刑事司法程序實施之觀察、勒戒
    及強制戒治等處遇，故施用毒品者既然在犯罪未發覺前，自
    動向醫療機構請求治療戒除毒癮。因此毒品危害防制條例第
    21條第2 項關於「依前項規定治療中經查獲之被告，應由檢
    察官為不起訴處分」之規定，係指被告在「請求治療之前」
    施用毒品之犯行，而在治療中被有偵查犯罪權限公務員查獲
    之情形而言。惟被告於99年10月5 日晚間12時許，為警查獲
    有施用毒品犯行，核屬治療中再犯施用毒品之罪而經查獲，
    自無毒品危害防制條例第21條第2 項規定之適用。又美沙冬
    治療法僅係政府給予濫用毒品成癮者另一戒癮之治療方式，
    其目的與入勒戒處所、戒治所之目的相同，因此接受美沙冬
    替代療法僅係行政管制上輔助染有毒癮之人所為之醫療措施
    ，依毒品危害防制條例第21條規定，限於犯罪未發覺前，自
    動向行政院衛生署指定之醫療機構請求治療，而於治療中經
    查獲者，始可由檢察官為不起訴處分。另毒品危害防制條例
    第24條亦僅規定檢察官可為附命完成戒癮治療之緩起訴處分
    ，本案業經檢察官提起公訴，即與前揭規定不符，法院亦不
    得代替檢察官為不起訴或緩起訴處分。是上訴意旨請求讓被
    告繼續進行美沙冬治療云云，於法未合。被告上訴理由並未
    具體指摘原判決於認定事實、適用法律及量刑等項有何違法
    或不當，自非合法之具體上訴理由。依上開說明，本件上訴
    顯不合法定程式，應予駁回，並不經言詞辯論為之。
據上論斷，應依刑事訴訟法第367條前段、第372條，判決如主文
。
中    華    民    國    100    年    4    月    14    日
                  刑事第二庭審判長法  官 洪光燦
                                  法  官 宋明蒼
                                  法  官 李麗玲
以上正本證明與原本無異。
如不服本判決，應於收受送達後10日內向本院提出上訴書狀，其
未敘述上訴之理由者並得於提起上訴後10日內向本院補提理由書
（均須按他造當事人之人數附繕本）「切勿逕送上級法院」。
                                  書記官 廖婷璇
中    華    民    國    100    年    4    月    15    日